最　高　行　政　法　院　裁　定　　　　　　　　　九十三年度裁字第一五○一號
　　上　訴　人　甲○○
　　訴訟代理人　曹永仁
　　被 上訴 人　財政部臺灣省中區國稅局
　　代　表　人　乙○○
右當事人間因遺產稅事件，上訴人對於中華民國九十二年六月十七日臺中高等行政法
院九十二年度訴字第一五九號判決，提起上訴。本院裁定如左：
　　主  文
上訴駁回。
上訴審訴訟費用由上訴人負擔。
　　理  由
一、按對於高等行政法院判決上訴，非以其違背法令為理由，不得為之，行政訴訟法
    第二百四十二條定有明文。是對於高等行政法院判決上訴，若未具體說明原判決
    違背何項法令、不適用或如何適用不當之具體情事，即非主張原判決違背法令以
    為上訴理由，其上訴不應准許。
二、本件上訴人之母即被繼承人唐盧雪如於民國（下同）八十八年六月八日死亡，上
    訴人及其他繼承人於八十九年二月三日辦理遺產稅申報，經被上訴人核定遺產總
    額為新台幣（下同）七三、六七九、七四○元，應納稅額計一九、二七八、八二
    七元。上訴人不服，就遺產總額中昌一汽車股份有限公司（下稱昌一公司）股票
    價值部分，申請復查並請求退還溢繳之遺產稅額二、二三二、二二六元，未獲變
    更，遂循序提起行政訴訟。其上訴意旨略以：（一）按「遺產及贈與財產價值之
    計算，以被繼承人死亡時或贈與人贈與時之時價為準。」、「未上市或上櫃之股
    份有限公司股票，除前條第二項規定情形外，應以繼承開始日或贈與日該公司之
    資產淨值估定之。」為遺產及贈與稅法第十條第一項前段及同法施行細則第二十
    九條第一項所明定。而所謂淨值之計算應依商業會計法及中華民國會計研究發展
    基金會所發布之會計準則公報之會計原則為計算基礎，亦即以會計師之財務簽證
    數為準。惟原判決及被上訴人竟以財政部七十年十二月三十日台財稅第四○八三
    三號函釋：「核算遺產及贈與稅法施行細則第二十九條第一項所謂之資產淨值時
    ，對於公司未分配盈餘之計算，應以經稽徵機關核定者為準。」計算，應有違「
    租稅法律原則」及依司法院釋字第五三六號解釋所稱：「．．．未上市或上櫃公
    司之股票價值之估算方法涉及人民之租稅負擔，仍應由法律規定或依法律授權於
    施行細則訂定，以貫徹上揭憲法所規定之意旨。」。依上開解釋，係認所有以營
    利為目的之事業，其公司之股票價值之估算方法，不宜由行政機關以行政命令訂
    定其估算方法，應由法律或依法律授權於施行細則訂定。從而，原判決及被上訴
    人沿用財政部之函令解釋，以稽徵機關所核定之系爭股票所屬公司之未分配盈餘
    暨法定公積，估算而得之資產價值為系爭股票價值，並以之核定其價值來課徵遺
    產稅，已與上開司法院釋字第五三六號解釋意旨不符。（二）按稽徵機關在營利
    事業所得稅上核定之盈餘，係主管稽徵機關以其核定之營利事業所得減除同條項
    各款所列之餘額，其目的係作為核課營利事業所得稅之基準。在所得方面，有時
    主管稽徵機關以營利事業之同業利潤標準計算該營利事業之所得，並非營業之實
    際所得；在支出方面，主管稽徵機關就營利事業所報之支出大都有相當程度刪減
    ，因之，稽徵機關核定之未分配盈餘並非營利事業之實質所得。故上訴人主張應
    以經會計師簽證、監察人查核提請股東會決議之實際盈餘數額為計算基礎，較接
    近市值。原審依財政部六十五年七月九日台財稅第三四五九四號函及七十年十二
    月三十日台財稅第四○八三三號函釋意旨，認定被上訴人之核定數較客觀且接近
    市價，完全漠視商業會計法及商業會計處理準則之法律位階，其判決自有適用法
    規不當之違法。為此請廢棄原判決，並撤銷原處分及訴願決定等語。查上訴人所
    述各節業據原判決於理由欄內詳加論列，認財政部前開函釋並未違憲，上訴意旨
    並未具體說明原判決違背何項法令、不適用或如何適用不當之具體情事，依前開
    規定及說明，上訴人即非主張原判決違背法令以為上訴理由，其上訴為不合法，
    應予駁回。
三、依行政訴訟法第二百四十九條第一項前段、第一百零四條、民事訴訟法第九十五
    條、第七十八條，裁定如主文。
中　　華　　民　　國　　九十三　　　年　　　十一　　　月　　二十五　　　日
                    最 高 行 政 法 院  第 四 庭
                                審 判 長 法  官　　　徐　樹　海
                                         法  官      鄭　淑　貞
                                         法  官　　　高　啟　燦
                                         法  官　　　吳　錦　龍
                                         法  官　　　黃　合　文
右  正  本  證  明  與  原  本  無  異
　　　　　　　　　　　　　　　　　　　　 法院書記官　傅  秋  龍
中　　華　　民　　國　　九十三　　　年　　　十一　　　月　　二十五　　　日
